臺灣高等法院刑事判決
110年度上訴字第1017號
上  訴  人  
即  被  告  林世銓
選任辯護人  李杰峰律師
            楊于瑾律師
            雷皓明律師                    

上列上訴人因違反毒品危害防制條例案件，不服臺灣臺北地方法
院109年度訴字第689號，中華民國109年12月17日第一審判決（
起訴案號：臺灣臺北地方檢察署109年度偵字第14747號、第1907
4號），提起上訴，本院判決如下：
    主  文
原判決關於林世銓罪刑部分撤銷。
林世銓幫助販賣第三級毒品，未遂，處有期徒刑壹年肆月。緩刑
肆年，緩刑期間付保護管束，並於本判決確定之日起肆年內，向
檢察官指定之政府機關、政府機構、行政法人、社區或其他符合
公益目的之機構或團體提供壹佰貳拾小時之義務勞務。
扣案如附表編號四所示之物沒收。
    犯罪事實
一、林世銓明知芬納西泮、3,4-亞甲基雙氧苯基乙基胺丁酮為毒
    品危害防制條例第2條第2項第3款所定之第三級毒品，不得
    販賣：
㈠、緣張芮勳、陳伯宏（業經原審判決確定）意圖營利，共同基
    於販賣第三級毒品之犯意聯絡，於民國109年5月27日11時30
    分許，警員蔡駿瑜喬裝買家透過通訊軟體微信向張芮勳傳送
    訊息「哥」，張芮勳旋以如附表編號二所示之手機傳送訊息
    「你是？」、「好要幾件」、「我幫你問一下」回復詢問蔡
    駿瑜購買毒品咖啡包之數量，於此同時張芮勳與陳伯宏則分
    別以如附表編號二、三所示之手機聯絡討論可供販賣之毒品
    咖啡包數量及價格，張芮勳再以微信傳送訊息「如果1：5的
    話60就是3萬」予蔡駿瑜，表示如附表編號一所示之毒品咖
    啡包每包價格新臺幣（下同）500元，賣出60包總價3萬元之
    意，雙方並達成合意，相約同日17時許，在新北市新店區捷
    運新店站附近進行交易。張芮勳與蔡駿瑜進行上開毒品交易
    約定之同時，張芮勳乃邀林世銓陪同於同日14時許，至新北
    市新店區環河路之陳伯宏住處（址詳卷），欲向陳伯宏拿取
    如附表編號一所示之毒品咖啡包前去毒品交易，於到達陳伯
    宏上址住處後至同日16時30分許前，張芮勳與陳伯宏在上址
    住處內清點如附表編號一所示之毒品咖啡包，並共同謀議毒
    品交易進行方式，擬由林世銓先協助陳伯宏確認毒品交易對
    象，再由張芮勳負責交付如附表編號一所示之毒品咖啡包。
㈡、林世銓明知張芮勳、陳伯宏要共同進行毒品交易，雖無共同
    販賣第三級毒品以牟利之犯意，仍基於幫助販賣第三級毒品
    之犯意，同意在毒品交易現場負責把風，並由陳伯宏交給林
    世銓警棍（未扣案）隨身攜帶，於同日16時40分許，張芮勳
    、陳伯宏、林世銓到達捷運新店站附近，張芮勳與林世銓分
    別以如附表編號二、四所示之手機聯絡，張芮勳告知林世銓
    前來交易之蔡駿瑜衣著情形，由張芮勳指示林世銓確認蔡駿
    瑜是否到達，再由陳伯宏與蔡駿瑜接洽確認是否有攜帶款項
    後，之後由林世銓陪同陳伯宏引導蔡駿瑜一同步行2至3分鐘
    前去臨國道3號下之碧潭風景區與張芮勳會合，由張芮勳將
    如附表編號一所示之毒品咖啡包交給蔡駿瑜，為蔡駿瑜當場
    查獲並與現場警員以現行犯逮捕張芮勳、陳伯宏、林世銓而
    未遂，並扣得如附表所示之物。
二、案經新北市政府警察局海山分局報請臺灣臺北地方檢察署檢
    察官偵查起訴。
    理  由
壹、證據能力：
　　本案據以認定上訴人即被告林世銓犯罪之供述證據，其中屬
    於傳聞證據之部分，檢察官、被告及辯護人在本院審理時均
    未爭執其證據能力，復經本院審酌認該等證據之作成無違法
    、不當或顯不可信之情況。又非供述證據亦查無公務員違背
    法定程序而取得之情事，依刑事訴訟法第158條之4反面解釋
    、第159條至第159條之5規定，均有證據能力。 　
貳、實體部分：
一、認定事實所憑證據及理由：
㈠、上開犯罪事實，業據被告於警詢及本院審理時坦承不諱（見1
    09年度偵字第14747號卷〈下稱偵14747卷〉第43頁反面至 第4
    5頁反面、本院卷第103、182頁），核與證人即原審同案被
    告張芮勳、陳伯宏於警詢、偵查、原審之證述（以下均略稱
    謂僅載姓名，見偵14747卷一第15至24頁、第31至37頁、第1
    85至189頁、第201至205頁、第279至283頁、第299至300頁
    ，原審卷第41至49頁、第51至59頁、第119至130頁）、證人
    即警員蔡駿瑜之證述大致相符（原審卷第255至298頁），並
    有警員蔡駿瑜之職務報告、新北市政府警察局海山分局搜索
    扣押筆錄、扣押物品目錄表、扣案毒品照片、現場照片、證
    人張芮勳與警方喬裝之買家間微信對話紀錄擷圖、證人張芮
    勳與被告間臉書對話紀錄擷圖在卷可稽（見偵14747卷第11
    至12頁、第49至53頁、第73至107頁、第125至130頁、第131
    至137頁、第139頁）。又扣案如附表編號一所示之毒品咖啡
    包，經送臺北榮民總醫院進行毒品成分鑑驗，均檢出含有第
    三級毒品芬納西泮、3,4-亞甲基雙氧苯基乙基胺丁酮成分，
    有該醫院109年6月1日北榮毒鑑字第C0000000號毒品成分鑑
    定書在卷可按（見偵14747卷第277頁）。足認被告之任意性
    自白與事實相符，洵堪採信。
㈡、按刑法上之幫助犯，係對於犯罪與正犯有共同之認識，而以
    幫助之意思，對於正犯資以助力，而未參與實施犯罪之行為
    者而言（最高法院75年度台上字第1509號、84年度台上字第
    5998號、第6475號及88年度台上字第1270號）；故如未參與
    實施犯罪構成要件之行為，且係出於幫助之意思提供助力，
    即屬幫助犯，而非共同正犯。查被告就本案犯行，係為張芮
    勳、陳伯宏進行把風行為，使張芮勳、陳伯宏得以將本案如
    附表編號一所示之毒品咖啡包販賣警方喬裝之買家，其行為
    性質上可認為係販賣第三級毒品構成要件以外幫助行為，且
    被告主觀上亦無意與張芮勳、陳伯宏共同朋分販賣毒品之利
    益，故被告所為應論以該次販賣第三級毒品未遂行為之幫助
    犯。
㈢、綜上所述，本案事證明確，被告上開犯行堪以認定，應予依
    法論科。　　　
二、論罪：　　
㈠、按行為後法律有變更者，適用行為時之法律。但行為後之法
    律有利於行為人者，適用最有利於行為人之法律，刑法第2
    條第1項定有明文。查被告行為後，毒品危害防制條例第4條
    第3項、第17條第2項之規定業經修正，並經總統於109年1月
    15日公布，於同年7月15日施行。修正前該條例第4條第3項
    規定：「製造、運輸、販賣第三級毒品者，處7年以上有期
    徒刑，得併科新臺幣7百萬元以下罰金」，修正後則規定：
    「製造、運輸、販賣第三級毒品者，處7年以上有期徒刑，
    得併科新臺幣1千萬元以下罰金」，修正後之規定罰金刑上
    限已有提高，顯未較有利於被告，經比較新舊法結果，自以
    修正前毒品危害防制條例第4條第3項之規定對被告較為有利
    。又修正前毒品危害防制條例第17條第2項規定「犯第4條至
    第8條之罪於偵查及審判中均自白者，減輕其刑」，修正後
    則規定「犯第4條至第8條之罪於偵查及歷次審判中均自白者
    ，減輕其刑」，經比較新舊法結果，修正後毒品危害防制條
    例第17條第2項規定犯販賣第二級毒品罪者，須於偵查及「
    歷次」審判中均自白，方得依該條規定減輕其刑，相較於修
    正前除偵查中自白外，僅須於審判中曾經自白即可減刑之規
    定而言，自以修正前毒品危害防制條例第17條第2項之規定
    對被告較為有利。本案經綜合比較後，依刑法第2條第1項前
    段規定，即應適用被告行為時即修正前毒品危害防制條例第
    4條第3項、第17條第2項之規定論處。　　
㈡、查張芮勳已與佯裝買家之警員約定交易毒品數量、價格，嗣
    由陳伯宏接洽，已該當販賣行為之著手，惟因購毒者自始欠
    缺購買真意，事實上無法完成販賣行為而未遂，被告基於幫
    助之意思幫助張芮勳與陳伯宏共同販賣第三級毒品未遂，為
    幫助犯。是核被告所為，係犯修正前毒品危害防制條例第4
    條第6項、第3項之販賣第三級毒品未遂罪之幫助犯。
㈢、刑之減輕事由：
　⒈被告著手幫助張芮勳、陳伯宏販賣第三級毒品而未遂，應依
    刑法第25條第2項規定，按既遂犯之刑減輕之。
　⒉被告幫助張芮勳、陳伯宏犯罪，為幫助犯，爰依刑法第30條
    第2項規定，按正犯之刑減輕之，並遞減輕之。
　⒊修正前毒品危害防制條例第17條第2項規定：「犯第四條至第
    八條之罪於偵查及審判中均自白者，減輕其刑。」係指偵查
    及審判中均有自白犯罪而言，僅須被告於偵、審中均曾經自
    白，即得認有該條項之適用，不以始終承認犯罪為必要。且
    不論該被告之自白，係出於自動或被動、簡單或詳細、一次
    或多次，並其自白後有無翻異，苟其於偵查及審判中均曾有
    自白，即應依法減輕其刑。又所謂「自白」，乃指對自己之
    犯罪事實全部或主要部分為肯定供述之意（最高法院100年
    度台上字第6148號判決參照）。經查，被告於警詢業已坦認
    張芮勳叫伊跟陳伯宏確認毒品交易對象是否前來，陳伯宏要
    伊跟著他，張芮勳並叫伊幫忙注意交易對象特徵等情（見偵
    14747卷第43頁反面至第45頁反面），足見被告於警詢可謂
    對於其自己參與之犯罪事實全部或主要部分為肯定供述，堪
    認為已自白犯行。復查被告於本院業已坦承犯行（見本院卷
    第103、182頁)，是被告上開犯行，應有修正前毒品危害防
    制條例第17條第2項規定之適用，應依法再遞減之。
三、撤銷改判及量刑之理由：
㈠、原審認被告犯行事證明確，予以論罪科刑，固非無見。惟查
    ，被告就其犯行業於警詢中為自白，復於本院自白犯罪，故
    仍有修正前毒品危害防制條例第17條第2項減刑規定之適用
    ，原審未及審酌上情而予適用該條規定減輕其刑，容有未洽
    。被告上訴雖未言及於此，惟原判決既有可議之處，自應由
    本院撤銷原判決，並自行改判。
㈡、爰審酌被告幫助販賣毒品，助長毒品流通，戕害購毒者及吸
    毒者之身心，所為實屬不該，惟考量被告並非直接為構成要
    件之行為，惡性非重，且無收受利得，兼衡其行為時僅18歲
    ，並衡其犯罪動機、目的、生活狀況、品行，犯後坦承犯行
    之態度，以及其教育程度、家庭生活狀況等一切情狀，復參
    酌本案正犯所量處之刑，量處被告如主文第2項所示之刑。
㈢、被告前未曾因故意犯罪受有期徒刑以上刑之宣告，有本院被
    告前案紀錄表可佐，其因年紀尚輕，思慮不周，致犯本罪，
    惟犯後業已坦承犯行，應已知悔悟，信其經此追訴審判後，
    當知所警惕，而無再犯之虞，因認其所受刑之宣告，以暫不
    執行為適當，爰依刑法第74條第1項第1款規定，宣告緩刑4
    年，以啟自新。惟為確保被告記取教訓並建立尊重法治之正
    確觀念，認有課予一定負擔之必要，爰併依刑法第74條第2
    項第5款之規定，命被告應於本判決確定之日起4年內，向執
    行檢察官指定之政府機關、政府機構、行政法人、社區或其
    他符合公益目的之機構或團體，提供義務勞務如主文第2項
    所示之時數，以勵自新，併依同法第93條第1項第2款之規定
    ，諭知緩刑期間交付保護管束。被告於緩刑期間，倘違反上
    開負擔，情節重大，足認原宣告之緩刑難收其預期效果，而
    有執行刑罰之必要，得依刑法第75條之1第1項第4款規定，
    撤銷其緩刑之宣告，併此敘明。
㈣、沒收：扣案如附表編號四所示之物，係被告所有，供被告與
    張芮勳聯絡，由張芮勳告知前來買家之衣著情形，業據張芮
    勳證述在卷（見原審卷第265頁），並有被告張芮勳與暱稱
    「小帥哥」即被告林世銓間通訊軟體之對話紀錄擷圖在卷可
    稽（見偵14747卷第139頁），是如附表編號四所示之手機，
    為被告幫助販賣第三級毒品所用之物，應依毒品危害防制條
    例第19條第1項規定於被告之罪刑項下宣告沒收。　　　
據上論斷，應依刑事訴訟法第369條第1項前段、第364條、第299
條第1項前段，修正前毒品危害防制條例第4條第6項、第3項、第
17條第2項，毒品危害防制條例第19條第1項，刑法第2條第1項前
段、第11條、第25條第2項、第30條第2項、第74條第1項第1款、
第2項第5款、第93條第1項第2款，判決如主文。
本案經檢察官羅韋淵提起公訴，檢察官曾鳳鈴到庭執行職務。
中　　華　　民　　國　　110 　年　　8 　　月　　17　　日
     　　　　　　 刑事第十六庭  審判長法　官  葉騰瑞
                                      法　官  古瑞君
                                      法　官  廖紋妤
以上正本證明與原本無異。
如不服本判決，應於收受送達後20日內向本院提出上訴書狀，其
未敘述上訴之理由者並得於提起上訴後20日內向本院補提理由書
（均須按他造當事人之人數附繕本）「切勿逕送上級法院」。
                                      書記官  江珮菱
中　　華　　民　　國　　110 　年　　8 　　月　　18　　日

附錄：本案論罪科刑法條全文
修正前毒品危害防制條例第4條
製造、運輸、販賣第一級毒品者，處死刑或無期徒刑；處無期徒
刑者，得併科新臺幣2千萬元以下罰金。
製造、運輸、販賣第二級毒品者，處無期徒刑或7年以上有期徒
刑，得併科新臺幣1千萬元以下罰金。
製造、運輸、販賣第三級毒品者，處7年以上有期徒刑，得併科
新臺幣7百萬元以下罰金。
製造、運輸、販賣第四級毒品者，處5年以上12年以下有期徒刑
，得併科新臺幣3百萬元以下罰金。
製造、運輸、販賣專供製造或施用毒品之器具者，處1年以上7年
以下有期徒刑，得併科新臺幣1百萬元以下罰金。
前五項之未遂犯罰之

附表：
編號 物品名稱及數量 相關卷證出處 一 含有第三級毒品芬納西泮、3,4-亞甲基雙氧苯基乙基胺丁酮成分黃色粉末陸拾包（驗餘淨重肆佰陸拾捌點陸柒柒玖公克，含無法完全析離之白色外包裝袋陸拾袋） 臺北榮民總醫院109年6月1日北榮毒鑑字第C0000000號毒品成分鑑定書（見109年度偵字第14747號卷第277頁） 二 SONY牌手機壹支（IMEI：000000000000000、含門號0000000000號SIM卡壹枚） 一、張芮勳與警方人員間通訊軟體「微信」之對話紀錄擷圖（見109年度偵字第14747號卷第131至137頁） 二、張芮勳自承左列手機有用於聯絡本案犯行等語（見原審卷第124頁） 三 蘋果牌IPhone手機壹支（IMEI：000000000000000、含門號0000000000號SIM卡壹枚） 陳伯宏自承左列手機有用於聯絡本案犯行等語（見原審卷第125頁） 四 小米牌Redmi手機壹支（IMEI：000000000000000、含門號0000000000號SIM卡壹枚） 張芮勳與暱稱「小帥哥」（即被告林世銓）間通訊軟體之對話紀錄擷圖（見109年度偵字第14747號卷第139頁）